臺灣高等法院臺南分院刑事判決
110年度上訴字第1126號
 上  訴  人  
即  被  告  張旻翰

選任辯護人  彭大勇律師
            林士龍律師
            郭栢浚律師
上列上訴人即被告因毒品危害防制條例等案件，不服臺灣臺南地
方法院110年度訴字第209號中華民國110年9月28日第一審判決（
起訴案號：臺灣臺南地方檢察署109年度偵字第13758號、第1437
8號），提起上訴，本院判決如下：
    主      文
上訴駁回。
    事實及理由
壹、上訴得明示僅就判決之刑、沒收或保安處分一部為之。刑事
    訴訟法第348條第3項定有明文。而為尊重當事人設定攻防之
    範圍，並減輕上訴審審理之負擔，容許上訴權人僅針對刑、
    沒收或保安處分一部提起上訴，其未表明上訴之認定犯罪事
    實部分，則不在第二審之審判範圍。如為數罪併罰之案件，
    亦得僅針對各罪之刑、沒收、保安處分或對併罰所定之應執
    行刑、沒收、保安處分，提起上訴，其效力不及於原審所認
    定之各犯罪事實，此部分犯罪事實不在上訴審審查範圍（11
    0年6月16日修正理由參照）。本件被告僅就原判決所處之刑
    及定刑部分提起上訴，業經本院與被告及辯護人確認在卷，
    並有撤回上訴書在卷可憑（本院卷第127頁、135頁），是原
    判決關於犯罪事實部分及沒收部分，不在本院審理範圍。
貳、本判決書關於犯罪事實、證據及理由部分，引用原審判決書
    之記載（如附件）。
參、駁回上訴之理由
一、被告上訴意旨略以：被告家庭成員中，3位兄長均為中、重
    度殘疾人士，並領有身心障礙手冊，家中僅靠被告父親及被
    告2人賺錢維持生計，符合中低收入戶資格，被告父親因罹
    心肌梗塞於民國106年住院開刀，出院後體力大不如前，無
    法從事粗重工作，並取得身心障礙證明，家庭生計由被告1
    人承擔，於白天在資源回收場工作外，夜間與友人一起學習
    裝卸、維修冷氣，常忙至深夜才能回家休息，但工作收入仍
    不足以維持家中基本開銷，因此被告在不得以之情況下，為
    本案販賣毒品犯行，從中獲取利潤貼補家用，並非為己私利
    所為，被告所為雖為法所不許，然所散播毒品並未對社會有
    實質影響，實有情輕法重、情堪憫恕之處。本件依法減刑後
    ，法定最輕刑度為有期徒刑1年2月，原判決均量處有期徒刑
    1年10月，轉讓禁藥另處有期徒刑3月，定應執行刑為有期徒
    刑2年5月，相較於其他案件，實屬過重，請求考量被告特殊
    家庭狀況，且犯後已知悔悟，自白認罪等情，另定較輕之刑
    及應執行刑等語。　
二、原判決以被告販賣第二級毒品甲基安非他命、轉讓禁藥等犯
    行，事證明確，論以修正前毒品危害防制條例第4條第2項之
    販賣第二級毒品罪，共8罪（即原判決附表一），轉讓禁藥
    罪，1罪（即原判決附表二），並說明被告本件犯行構成累
    犯，及其審酌應依刑法第47條第1項累犯規定加重其刑之理
    由（有期徒刑及罰金刑部分），而被告符合偵審自白之要件
    ，就販賣第二級毒品及轉讓禁藥部分，均依修正前毒品危害
    防制條例第17條第1項規定，減輕其刑，另因被告供述而查
    獲毒品上游某甲，再依同條第2項規定，就販賣第二級毒品
    部分，先加重後遞減輕其刑。量刑部分審酌被告無視毒品戕
    害國家人力、危害社會安全甚鉅，竟意圖營利販賣第二級毒
    品、轉讓禁藥，致使購毒者、受讓禁藥者更加產生依賴性及
    成癮性，傷害他人身心健康，更造成社會治安之潛在威脅，
    實有不該；惟念被告於犯後坦承犯行之態度，並參酌販賣毒
    品之人數、販賣金額；兼衡被告供稱為高職肄業、未婚、目
    前從事環保公司之司機及被告3位兄長及父親均領有身心障
    礙證明，經濟困頓為低收入戶，家中生計均由被告一人承擔
    等家庭狀況（原審卷第57-59頁、63-67頁），分別量處如原
    判決附表一、二所示之刑，及就附表一部分，定其應執行刑
    為有期徒刑2年5月。　　　　
三、駁回上訴之理由
㈠、原判決依刑法第57條各款規定，審酌前述量刑事由後，分別
    論處如原判決附表一、二所示之刑，並就附表一部分定應執
    行刑，並無何違背卷內資料或漏未考量有利被告事項之處，
    自無量刑違法或不當之瑕疵可指。上訴理由主要係以被告之
    家庭及經濟狀況狀況不佳，指摘原判決量刑過重，然販賣毒
    品罪屬侵害社會公共法益之犯罪，於量刑上不僅應考量被告
    惡性矯正之必要性，對於刑罰之一般預防功能亦不能偏廢，
    個人家庭狀況固可作為法院量刑時之考量，然究非毒品犯罪
    之正當理由，不能執以請求法院於量刑上為特別對待，否則
    仍有違反量刑平等原則之嫌。原判決已於量刑理由考量被告
    於原審所提出之身心障礙證明、低收入戶證明等量刑資料，
    並非漏未考量，而被告並非初次涉犯毒品犯罪，其於100年
    間即有施用毒品經觀察勒戒之紀錄，又於100年間因持有毒
    品經臺灣臺南地方法院以100年度簡字第2518號判決判處有
    期徒刑3月，易科罰金而執行完畢，102年再因持有毒品經同
    法院以102年度簡字第1747號判決判處拘役60日確定，105年
    又因持有毒品，經同法院以105年度簡字第2388號判決判處
    有期徒刑6月確定，106年則因再度施用毒品經觀察勒戒並強
    制戒治，以其上開犯罪歷程以觀，被告未曾與毒品犯罪斷絕
    關係，一再觸犯毒品犯罪，反覆執行後又再犯，如被告確實
    惦記家中經濟狀況，其上開所為，豈非加重家庭負擔，更何
    況被告並非單純販賣毒品營利，以其上開前科紀錄，亦可見
    被告自身亦有施用毒品之惡習，則如被告家中經濟狀況已陷
    於困境，被告竟仍有餘裕購入毒品施用，或因持有毒品屢遭
    查獲，此與上訴意旨稱被告因經濟困頓不得以販賣毒品等情
    ，實不相符。鑑於被告毒品犯罪前科不斷，未曾因刑罰之執
    行澈底悔悟，本件又於2個月時間內，完成8次販賣第二級毒
    品交易，各次交易金額由1,000元至2,500元不等，已難謂施
    用毒品者間之互通有無，且被告於為警查獲時，另持有甲基
    安非他命3包，可見其販賣毒品犯行未歇，仍有一定之社會
    危害性，則不論出於矯正被告或防衛社會之目的考量，均無
    量處法定最低刑度之必要，原判決量刑並無不當之處，上訴
    意旨認為，原判決所量處之刑與法最輕本刑差距甚大，認為
    原判決量刑過重，實無理由。
㈡、至於辯護人另又主張，原判決未依刑法第59條規定酌減其刑
    ，理由有所謬誤，因被告如不符合毒品危害防制條例第17條
    第1項、第2項之減刑要件，以被告之家庭狀況，適用刑法第
    59條規定酌減其刑之機會較大，本案被告因符合毒品危害防
    制條例第17條第1項、第2項之減刑要件，反而無法因其家庭
    狀況再適用刑法第59條規定酌減其刑（本院卷第145頁），
    然刑法第59條酌減其刑，所稱「最低刑度」係指依法減刑後
    之刑度而言，亦即於依法定減刑事由減輕情形後，最低刑度
    仍有過重之情況，方適用之，辯護人所指有無毒品危害防制
    條例第17條第1項、第2項減刑規定之適用，導致是否依刑法
    第59條規定減刑之差異，本為不同情況而應為不同考量，乃
    辯護人將2種無法併存於一案之情況混為一談（亦即同一案
    件中不可能同時存在辯護意旨所稱之2種假設狀況），再以
    此指摘原判決理由矛盾或邏輯謬誤，實屬誤解，並不可採，
    而原審業已說明本案何以不符合刑法第59條規定，本院考量
    上開各情後，亦為相同之認定，此部分上訴亦無理由。
㈢、綜上，本件被告之上訴為無理由，應予駁回。
肆、應適用之程序法條：刑事訴訟法第368條。
本案經檢察官許家彰提起公訴、檢察官陳昱旗到庭執行職務。
中　　華　　民　　國　　110 　年　　12　　月　　28　　日
                  刑事第一庭    審判長法  官　楊清安
                                      法  官　陳顯榮
                                      法　官  蕭于哲
以上正本證明與原本無異。
如不服本判決應於收受送達後20日內向本院提出上訴書狀，其未
敘述上訴理由者，並得於提起上訴後20日內向本院補提理由書（
均須按他造當事人之人數附繕本）「切勿逕送上級法院」。
                                      書記官　徐振玉   
中　　華　　民　　國　　110 　年　　12　　月　　28　　日
附錄本案論罪科刑法條全文
修正前毒品危害防制條例第4條第2項
製造、運輸、販賣第二級毒品者，處無期徒刑或七年以上有期徒
刑，得併科新臺幣一千萬元以下罰金。
藥事法第83條第1項
明知為偽藥或禁藥，而販賣、供應、調劑、運送、寄藏、牙保、
轉讓或意圖販賣而陳列者，處7年以下有期徒刑，得併科新臺幣5
千萬元以下罰金。